【裁判字號】    89,訴,970
【裁判日期】    891031
【裁判案由】    損害賠償
【裁判全文】
臺灣士林地方法院民事判決  八十九年度訴字第九七○號
    原      告  丙○○
                戊○○
                乙○○
                丁○○
    被      告  甲○○
右當事人間請求損害賠償事件，本院判決如左：
    主    文
被告應給付原告丙○○、丁○○、乙○○各新臺幣伍拾萬元，及自民國八十九年五月
十一日起至清償日止，按週年利率百分之五計算之利息。
被告應給付原告戊○○新臺幣柒拾柒萬貳仟陸佰零捌元，及自民國八十九年五月十一
日起至清償日止，按週年利率百分之五計算之利息。
訴訟費用由被告負擔。
本判決第一項於原告丙○○、丁○○、乙○○各以新臺幣拾柒萬元為被告供擔保後，
得就其勝訴部分為假執行。
本判決第二項於原告戊○○以新臺幣貳拾伍萬捌仟元為被告供擔保後，得假執行。
    事    實
甲、原告方面：
  一、聲明：除供擔保金額外，如主文所示。
  二、陳述：
  （一）被告於民國八十八年十月十二日晚上八時二十分許，駕駛其所有車牌號碼Ｑ
        三—二八三三號自用小貨車，沿臺北市○○路○段由西往東方向行駛，行至
        內湖路三段與金龍路交岔路口時，原應注意於雨霧致視線不良及汽車行近行
        人穿越道前時，應減速慢行，遇有行人穿越時，無論有無交通警察指揮或號
        誌指示，均應暫停讓行人先行通過，竟疏於注意，貿然左轉欲進入金龍路，
        致前車頭撞及正由東向西穿越金龍路行人穿越道之行人張李秀英，致張李秀
        英受有顱內出血、右手擦傷等傷害，經送醫急救十數日後死亡。
  （二）原告丙○○為張李秀英之配偶，原告戊○○、丁○○、乙○○則為張李秀英
        之子女，因張李秀英之死亡受有精神上之痛苦，且被告於事發後，不聞不問
        ，亦亳無悔意，爰依民法第一百八十四條第一項前段、第一百九十四條之規
        定，請求給付精神上之損害賠償各新臺幣（下同）五十萬元及自起訴狀繕本
        送達翌日即八十九年五月十一日起至清償日止，按週年利率百分之五計算之
        遲延利息。另原告戊○○為張李秀英支出醫療費用二萬二千零八十八元、殯
        葬費用二十五萬零五百二十元部分，則依民法第一百八十四條第一項前段、
        第一百九十二條第一項、第一百七十九條規定，請求被告給付二十七萬二千
        六百零八元，及依上述方法計算之法定遲延利息。
  三、證據：提出國民身分證四份、醫療費用收據一紙、殯葬費用收據二紙。
乙、被告方面：
  一、聲明：原告之訴及假執行之聲請均駁回。
  二、陳述：伊於八十八年十月十二日晚上八時二十許，駕駛車牌號碼Ｑ三—二八三
      三號自用小貨車，沿臺北市○○路○段由西往東方向行駛，行經內湖路三段與
      金龍路交岔路口處時，因張李秀英見伊之車行至，一時緊張而跌倒，伊並未撞
      及張李秀英，且張李秀英係因併發症而死亡，與伊之行為無因果關係。
丙、本院依職權調閱本院八十九年交易字第七七號刑事卷宗。
    理    由
一、原告主張伊等係張李秀英之配偶及子女，被告於八十八年十月十二日晚上八時二
    十分許，駕駛車牌號碼Ｑ三—二八三三號自用小貨車，沿臺北市○○路○段由西
    往東方向行駛，行至內湖路三段與金龍路交岔路口時，疏未注意，貿然左轉欲進
    入金龍路，前車頭撞及張李秀英，致張李秀英受有顱內出血、右手擦傷等傷害，
    經送醫急救十數日後死亡等情，爰依民法第一百八十四條第一項前段、第一百九
    十二條第一項及第一百九十四條、第一百七十九條規定等請求被告賠償伊等精神
    上所受損害各五十萬元及戊○○所支出喪葬費二十五萬零五百二十元，另依不當
    得利規定，請求被告返還戊○○為張李秀英支出之醫藥費二萬二千零八十八元，
    併給付法定遲延利息；被告則以：伊駕車行經前揭路段並未撞及張李秀英，係張
    李秀英自行跌倒受傷，且張李秀英因併發症死亡，亦與本件車禍無關等語置辯。
二、原告主張伊等為張李秀英之配偶及子女等事實，業經其提出與其所述相符之國民
    身分證四份為證，且為被告所不爭執，堪信為真實。又原告主張被告於前揭時地
    駕駛自用小貨車，沿臺北市○○路○段由西往東方向行駛，行至內湖路三段與金
    龍路交岔路口時，疏於注意，貿然左轉欲進入金龍路，致前車頭撞及張李秀英，
    致張李秀英受有顱內出血、右手擦傷等傷害，經送醫急救十數日後死亡之事實，
    則為被告所否認，辯稱：其並未撞及張李秀英，係張李秀英自行跌倒受傷，且張
    李秀英係因併發症死亡，與本件車禍無關云云。經查：
（一）被害人張李秀英如何於右揭時地遭被告駕車撞擊之事實，業據證人馬慶祥於刑
      事案件偵查中證述：其在內湖路三段的巷子要穿越金龍路到７－ＥＬＥＶＥＮ
      買東西，聽到聲音，就看到老太太被撞倒在金龍路與內湖路交岔口，車子是貨
      車，車屁股在斑馬線上，老太太倒在車子的前保險桿上等情無訛（見臺灣士林
      地方法院檢察署八十八年度偵字第一一六五四號偵查卷第三十五頁反面、第三
      十七頁），足認張李秀英確遭被告駕車撞倒，被告辯稱：伊未撞及張李秀英云
      云，顯與事實不符。
（二）按汽車行近行人穿越道前，應減速慢行，遇有行人穿越時，無論有無交通警察
      指揮或號誌指示，均應暫停讓行人先行通過，道路交通安全規則第一百零三條
      定有明文。被告駕車行經行人穿越道而撞及行人張李秀英前已認定，而依當時
      情形並無不能注意之情事，足認被告就本件車禍之發生確有過失。
（三）又張李秀英於八十八年十月十二日晚間遭被告所駕車輛撞倒送醫後，延至於八
      十八年十月三十一日上午十時三十分許死亡之事實，則有臺北市立仁愛醫院診
      斷證明書、檢察官相驗筆錄、相驗屍體證明書、死亡證明書、驗斷書、相片二
      十九幀附於刑事案件中可參，另經法務部法醫研究所鑑定張李秀英之死因，以
      張李秀英之右後枕部有挫傷、顱腔有無線狀骨折，認張李秀英係因車禍後併發
      心肺功能衰竭致死，亦有法務部法醫研究所（八八）法醫所醫鑑字第一三一六
      號鑑定書為憑，足認被害人張李秀英之死亡，與被告前揭駕車過失行為有相當
      之因果關係。
三、被告不法侵害張李秀英生命權之事實既經認定，原告請求被告賠償費用，是否應
    予准許，分述如次：
（一）精神慰撫金部分：
      按因故意或過失不法侵害他人權利者，負損害賠償責任；不法侵害他人致死者
      ，被害人之父、母、子、女、配偶，雖非財產上之損害，亦得請求賠償相當之
      金額，民法第一百八十四條第一項前段、第一百九十四條分別定有明文。被告
      因過失不法侵害張李秀英之身體、生命，原告戊○○、丁○○、乙○○係被害
      人張李秀英之子女，原告丙○○為張李秀英之配偶已如前述，張李秀英因被告
      之過失致死，原告自因此受有精神上之痛苦。本院爰審酌被告自陳於本件事禍
      發生時從事餐飲業，每月收入三、四萬元之事實，及其於行人穿越道前撞及張
      李秀英，過失程度甚高等情，認原告各請求被告給付精神慰撫金五十萬元，尚
      屬適當。
（二）殯葬費用部分：
      又按不法侵害他人致死者，對於支出殯葬費之人，亦應負損害賠償責任，民法
      第一百九十二條第一項亦定有明文。戊○○主張其為張李秀英支出殯葬費用二
      十五萬零五百二十元，業經其提出德泉殯儀社收據二紙為證，並為被告所不爭
      執，堪信為真實。
（三）醫療費用部分：
      再按無法律上原因而受利益，致他人受損害者，應返還其利益，民法第一百七
      十九條前段規定甚明。原告戊○○主張伊為張李秀英支付醫療費用二萬二千零
      八十八元之事實，業據提出臺北市立仁愛醫院醫療費用收據為證，並為被告所
      不爭執，此部分事實亦堪憑信。原告戊○○為張李秀英支付醫療費用二萬二千
      零八十八元，使被告受有免除給付醫療費用之利益，自得請求被告返還該部分
      費用。
（四）綜上所述，原告戊○○得請求被告給付七十七萬二千六百零八元（500000＋
      250520＋22088＝772608），原告丙○○、丁○○、乙○○各得請求被告給付
      五十萬元。從而，原告戊○○訴請被告給付七十七萬二千六百零八元，原告丙○○、丁○○、乙○○訴請被告給付各五十萬元，並均自起訴狀繕本送達翌日
      即八十九年五月十一日起至清償日止，按週年利率百分之五計算之利息，洵屬
      有據，應予准許。
四、原告陳明願供擔保以代釋明聲請宣告假執行，核無不合，應予准許，爰酌定相當
    擔保金額宣告之。
五、據上論結，本件原告之訴為有理由，依民事訴訟法第七十八條、第三百九十條第
    二項，判決如主文。
中      華      民      國    八十九    年      十      月    三十一    日
                                        臺灣士林地方法院民事第一庭
~B法      官  方彬彬
右為正本係照原本作成
如對本判決上訴須於判決送達後廿日內向本院提出上訴狀
中      華      民      國    八十九    年      十一    月      三      日
~B法院書記官  劉道文


司法院資訊處製作；財團法人民間司法改革基金會備份。
